【裁判字號】    98,建,85
【裁判日期】    981223
【裁判案由】    給付承攬報酬
【裁判全文】
臺灣士林地方法院民事判決                98年度建字第85號
原      告  萬鴻水電工程有限公司
法定代理人  甲○○
訴訟代理人  許麗紅律師
被      告  雨辰工程有限公司
法定代理人  乙○○
訴訟代理人  陳清華律師
上列當事人間給付承攬報酬事件，本院於民國98年11月30日言詞
辯論終結，判決如下：
    主      文
原告之訴及假執行之聲請均駁回。
訴訟費用由原告負擔。
    事實及理由
一、按訴狀送達後，原告不得將原訴變更或追加他訴，但減縮應
    受判決事項之聲明者、或不甚礙被告之防禦及訴訟之終結者
    不在此限，民事訴訟法第255 條第1 項第3 款、第7 款定有
    明文。查原告原依民法第505 條之承攬法律關係，請求被告
    給付新臺幣 (下同)89 萬5942元，及自起訴狀繕本送達翌日
    起至清償日止，按週年利率百分5 計算之利息。復於民國98
    年10月19日審理時，變更請求權基礎為依民法第546 條第1
    項委任之法律關係請求，並於98年11月30日變更聲明為被告
    應給付52萬5000元，及自起訴狀繕本送達翌日起至清償日止
    ，按週年利率百分5 計算之利息，核其聲明之變更為減縮應
    受判決事項之聲明，而請求權基礎之變更，亦不甚礙被告之
    防禦及訴訟之終結，依前開說明，自應准許。
二、原告起訴主張：緣被告於96年間承包自由高速公路局發包，
    由訴外人大陸工程股份有限公司承攬之觀音山隧道五股東口
    水電預留配管工程及觀音山隧道八里西口機房水電預留配管
    工程，而原告原欲承攬被告西口工程之部分工程，然因兩造
    就承攬價格差距過大，無法達成合意，被告遂就東口工程部
    分委託原告代被告為點工、代購材料，及提供施工器具並代
    為運送、保管及維護，原告即依前開委託代為點工、代購材
    料，及提供施工器具並代為運送、保管及維護，因而支付工
    資、貨款及器具運送、保管及維護之必要費用，合計59萬59
    42元，為此爰依民法第546 條第1 項之規定，請求被告給付
    因委任法律關係，而支出之必要費用，並僅請求52萬5000元
    等語。並聲明：被告應給付原告52萬5000元，暨自起訴狀繕
    本送達翌日起至清償日止，按週年利率百分之5 計算之利息
    ；願供擔保請准宣告假執行。
三、被告答辯稱：被告並無委任原告代為點工、購買材料，並提
    供施工器具等情事，被告原承攬原告工程之一部分，被告當
    時為符合工程進度，故未簽立書面工程合約，亦未約定工程
    款價額，工程款係依原告分段施作完成之工作，實作實算。
    詎兩造達成承攬合意後，原告即以資金調度困難為由，向被
    告預支工程款，被告為求工程順利進行，遂同意原告所求，
    於96年12月間預付41萬元之工程款予原告，嗣原告又再以財
    務困難，向被告預支工程款，經被告拒絕，原告竟在無預警
    的情況下，停止施作，經被告多次反應，無法獲得改善下，
    迫於工期考量，遂由被告自行點工施作完成。是以，原告並
    未完成任何工作，本應退還已收取之預付款等語。並聲明：
    原告之訴駁回；如受不利判決，願供擔保請准免為假執行。
四、本件經本院依民事訴訟法第271 條之1 準用同法第270 條之
    1 第1 項第3 款之規定，整理並協議簡化爭點如下：
(一)、本件被告是否就東口工程曾經委任原告招募工人（點工）及
    購買材料，並提供施工工具的運送及保管維護，而有委任關
    係存在？
(二)、原告因委任關係而支出的必要費用為何？
五、本院得心證之理由：
(一)、按當事人主張有利於己之事實者，就其事實有舉證之責任，
    民事訴訟法第二百七十七條定有明文。又按主張法律關係存
    在之當事人，須就該法律關係發生所須之特別要件，負舉證
    責任（最高法院四十八年台上字第八二四號判例意旨參照）
    。而負舉證責任之當事人，須證明至使法院就該待證事實獲
    得確實之心證，始盡其證明之責任，苟應負舉證責任之當事
    人，不能舉證，以證實其主張之事實為真實，即應受不利之
    認定。原告既主張兩造間有前開委任關係存在，並請求被告
    給付因執行委任事務而支付之必要費用，為被告否認，原告
    自應就兩造間存有委任關係，及原告因此支出必要費用之項
    目及金額負舉證之責任。原告就此雖提出請款計價單3 紙為
    證( 本院卷第10至13頁，其中1 紙重複) ，惟觀上開請款計
    價單為原告單方面所製作，並無被告之簽認，是原告是否確
    有代為僱工及購買材料，並支出前開計價單所載之金額1 事
    ，即屬有疑。況縱認確有支出前開費用，然此費用之支付，
    可能之原因甚多，或為委任關係，或為承攬關係，或為無因
    管理，非僅有委任一途，是尚難僅以費用之支付，即率爾直
    接推論兩造確有委任之關係存在。準此，原告所舉之證據，
    尚難使本院形成兩造確有原告主張之委任關係存在，原告因
    此支付前開必要費用之確定心證，是依前開說明，自應為原
    告不利之認定。
(二)、承上，原告既無法證明，與被告間有原告主張之委任關係存
    在，並支出如聲明所示之必要費用。則其依委任之法律關係
    ，請求被告支付如聲明所示之委任必要費用，即屬無據，應
    予駁回。原告之訴既經駁回，其假執行之聲請，亦失所附麗
    亦應一併駁回。
六、本件事證已臻明確，兩造其餘攻擊防禦方法及未經本院援用
    之證據，核與判決之結果不生影響，爰不一一論駁。原告另
    請求本院函財政部臺灣省中區國稅局台中分局大屯稽徵所，
    查明被告是否曾將原告所簽發之97年2 月29日，XU00000000
    號統一發票，據以申報當期之進項稅額等情，惟被告縱有將
    前開統一發票申報當期之進項稅額，扣抵當期之銷項稅額，
    然收受發票之原因，非僅有委任關係一端，或可能為承攬及
    其他法律關係，是原告之請求並無法證明本件待證事實，核
    無必要，併此敘明。
七、據上論結，原告之訴為無理由，依民事訴訟法第78條，判決
    如主文。
中    華    民    國    98    年    12    月    23    日
                  民事第二庭  法  官  劉逸成
以上正本證明與原本無異。
如對本判決上訴，應於判決送達後20日內向本院提出上訴狀。
中    華    民    國    98    年    12    月    28    日
                              書記官  李宜蓁

司法院資訊處製作；財團法人民間司法改革基金會備份。
